【裁判字號】    89,易,1638
【裁判日期】    891104
【裁判案由】    詐欺
【裁判全文】
臺灣臺北地方法院刑事判決                        八十九年度易字第一六三八號
    公  訴  人  臺灣臺北地方法院檢察署檢察官
    被      告  戊○○
                丁○○
    右  一  人
    選任辯護人  陳信宏律師
    被      告  甲○○
    右  一  人
    選任辯護人  莫家駿律師
右列被告因詐欺案件，經檢察官提起公訴（八十九年度偵字第三０三九號、八十九年
度調偵字第二七二號），本院判決如左：
    主      文
戊○○、丁○○共同連續意圖為自己不法之所有，以詐術使人將本人之物交付，各處
有期徒刑肆月，均緩刑貳年。
甲○○連續意圖為自己不法之所有，以詐術使人將本人之物交付，處有期徒刑陸月。
    事      實
一、戊○○、丁○○及甲○○均明知自己已無資力支付消費款，其中戊○○所持之荷
    蘭銀行、慶豐銀行及華信銀行信用卡；丁○○所持之中國信託商業銀行（下稱中
    國信託銀行）信用卡；甲○○所持之英商渣打銀行（下稱渣打銀行）及中國國際
    商業銀行信用卡，已分別於民國（下同）八十八年三月十二日、同年五月二十五
    日、同年月三十一日（以上戊○○部分）；八十七年二月二十六日（丁○○部分
    ）、八十八年七月十三日及同年月二十八日（甲○○部分），為各銀行強制停止
    使用，彼三人分別基於意圖為自己不法所有之概括犯意，戊○○自八十八年六月
    七日起，至同年七月三十一日止；丁○○自八十八年七月四日起，至同年七月十
    八日止；二人受曾仁旭及許哲銘二人之安排（二人已另提起公訴），分別與曾仁
    旭、許哲銘二人共同基於詐欺之犯意，利用航空器及機場免稅商店刷卡無需發卡
    銀行連線查核卡片有無停用之國際作業規定，及飛航途中無法查證信用卡使用狀
    況之漏洞，由戊○○、丁○○、在所乘坐之飛機上，各持上開已停用之信用卡大
    肆刷卡購物，而購得不知情之商家所交付之貨物，再將購得之貨物交予在香港之
    許哲銘。甲○○則自八十八年八月十七日起至同年十月九日止單獨基於詐欺之犯
    意，亦利用上開漏洞，於飛機上大肆刷卡購物，三人分別在飛機上刷卡消費購物
    之價值，戊○○刷卡部分達新台幣（下同）九十九萬一千九百七十六元；丁○○
    達二十二萬一千九百五十二元（起訴書誤為四十一萬一千九百四十元）；甲○○
    達八萬三千零四十五元，使各該銀行陷於錯誤，而須對上開特約商店承擔支付其
    等消費款之義務，而由戊○○、丁○○、甲○○及曾仁旭與許哲銘等人詐得財物
    ，渠等於取得上開價值物品後，即拒付所簽帳價款，致上開銀行因代墊價款後，
    催繳無著，始知上情。
二、案經內政部警政署外事警官隊移送台灣台北地方法院檢察署檢察官偵查起訴。
    理      由
一、訊據被告甲○○，除否認有詐欺之故意外，餘均坦承不諱，辯稱：伊之信用卡被
    銀行停卡，伊未收到通知，故不知情，而其信用卡之簽帳費用，因其經鎮佑實業
    有限公司（下稱鎮佑公司）受聘為顧問，其為顧問期間，該信用卡之消費由該公
    司負責支付，因此不瞭解該信用卡消費金額之繳款情形，並請求傳訊鎮佑公司負
    責人丙○○云云。
二、惟查本院隔離訊問被告甲○○及證人丙○○，丙○○結證稱：鎮佑公司於八十八
    年四月間聘請被告甲○○為該公司之顧問，未約定聘用期間，最後一次與被告甲○○談話之時間在同年七、八月，如被告甲○○介紹生意給鎮佑公司，利潤可抽
    成，但未約定如何抽成。鎮佑公司只幫被告甲○○付一次信用卡簽帳款，原先約
    定被告甲○○每月在十萬元額度內只要憑據即可報帳，公司是以交際費報帳，為
    被告甲○○付多少帳款必須問會計小姐才知道，因簽帳單是以被告甲○○個人名
    義簽帳，不能報公司帳，所以公司沒有報那筆交際帳，我應該是以個人名義幫被
    告甲○○付款，我在公司一年薪水八十多萬元云云。被告甲○○則供稱：鎮佑公
    司約至八十八年六月止曾幫我繳二、三次信用卡簽帳款，每次幾千元，從八十八
    年初起，我們私底下談當她公司顧問，同年四月間開始業務，直至同年十月間止
    ，都有在連絡，信用卡款說好可以業績來扣，只要在額度內，如何花費均可云云
    ，二人對於鎮佑公司為被告甲○○付款幾次，何時開始聘用被告甲○○為顧問，
    二人何時未再連絡，所供不合，已難採信，且丙○○一年之薪資僅八十餘萬元，
    平均一個月僅七萬元左右，其竟同意被告甲○○每月十萬元之額度內任意消費，
    只要有單據即可報帳，高於其為鎮佑公司負責人之月薪，對被告甲○○擔任該公
    司顧問之期間、抽佣之比例數額非但無約定，亦無聘書，顯違常情，且被告甲○○既係以個人名義簽帳，鎮佑公司根本不能以該公司之交際費報帳，惟證人丙○○始則供稱係以公司交際費報帳，繼再於本院質之被告非以鎮佑公司名義簽帳，
    該公司何能報帳時，其才改稱其係以個人名義幫被告付帳，前後矛盾顯非事實，
    又其與被告僅為同業，並無深交，其無為被告付帳之理，如係其以私人名義為被
    告付款，何以不知付款金額，既非公司可報之帳，何以竟須問公司會計小姐始知
    金額。又依被告甲○○所供，鎮佑公司共為其付款二、三次，每次僅幾千元，係
    在八十八年六月間之前，而其於飛機上簽帳高達八萬三千零四十五元，係於八十
    八年八月十七日至同年十月九日止，而證人丙○○供稱其自八十八年七、八月間
    與被告最後一次談話之後即找不到被告，何來被告為鎮佑公司之業務，於飛機上
    購買禮物送鎮佑公司客戶之事實，且簽帳後，被告何以未持簽帳單向丙○○報帳
    ，顯見被告甲○○所辯均不實在，其明知已無力支付消費款，其所持信用卡早因
    未繳款而應已被停卡，於一般特約商店已無法簽帳消費，竟利用於飛機上無法與
    發卡銀行查詢信用卡信用之漏洞，多次於飛機上詐購貨品，迄今拒不繳納簽帳款
    ，其有詐欺犯意甚明。此外右揭犯罪事實，迭據被告戊○○、丁○○於警訊時及
    偵查中坦承不諱，核與證人即荷蘭銀行、中國信託銀行及渣打銀行各信用卡部門
    職員蔡佩君、于立及乙○○證述情節相合，並有各該被告之信用卡申請書、超
    額授權管制查詢、消費明細表、歷史帳單彙總查詢表、公訴人八十八年度偵字第
    二三七一五號起訴書在卷可資佐證，事證明確，其等犯行均堪認定。
三、核被告戊○○、丁○○及甲○○所為，均係犯刑法第三百三十九條第一項之詐欺
    取財罪。公訴人認被告等係犯同法條第二項之詐欺得利罪，因被告等係詐得貨品
    ，並非財產上之利益，是其起訴法條容有未恰，應予變更。被告戊○○、丁○○
    分別與曾仁旭、許哲銘間有犯意之聯絡及行為分擔，均為共同正犯。至公訴人雖
    指被告甲○○亦與曾仁旭及許哲銘為共犯，惟為被告甲○○所否認，且曾仁旭於
    八十九年一月十三日於外事警官隊訊問時，供稱：伊雖曾幫大陸客戶之託而代購
    甲○○之機票，但伊不認識甲○○，未教唆她在飛機上以信用卡詐購物品並收
    等語，此外並無其他事證足認被告甲○○與曾仁旭有犯意之聯絡及行為分擔，自
    不能僅因被告甲○○亦在飛機上以信用卡詐購貨品，即認其與曾仁旭等人為共犯
    。又被告三人多次之詐欺犯行、時接事同，所犯罪名同一，顯係基於概括之犯意
    為之，應論以連續犯一罪，並加重其刑。至起訴書中所指詐簽金額，就被告戊○○部分，僅論及荷蘭銀行部分之三四五、五二九元，未及慶豐銀行部分之五七九
    、八一二元（八十八年五月二十五日停卡、同年六月十二日至七月十日在飛機上
    簽帳），與華信銀行部分之六六、五三五元（八十八年五月三十一日停卡，同年
    六月十四日至七月十一日間在飛機上簽帳）；就被告甲○○未及中國國際商業銀
    行部分詐簽之二三０四０元部分，惟前揭起訴書未論及部分，與前揭有罪部分有
    連續犯裁判上一罪之關係，為起訴書效力所及，本院得併予審判。又被告丁○○
    部分，依卷附中國信託銀行起訴書及和解書所載，其消費金額均為二十二萬一千
    九百五十二元，足見中國信託銀行職員于立群之前於警訊中所供（八十八年十二
    月二十七日，警政署外事警官隊）被告丁○○消費金額為四十一萬一千九百四十
    元有誤，惟不影響被告丁○○犯詐欺罪之事實，併此敘明。
四、爰審酌被告戊○○、丁○○二人犯罪後坦承所犯，表示悔悟，除與被害人達成和
    解，分期清償外，被告戊○○並已清償大部分之債務，犯罪後態度良好，實際最
    大獲利者為曾仁旭及許哲銘，被告戊○○、丁○○獲利不多，如全部清償債務後
    ，實質上尚且受曾仁旭、許哲銘二人利用而受害（詐得之貨品以四至六折出售）
    ，被告甲○○詐簽之金額雖然不如戊○○、丁○○多，惟其犯罪後非但百般飾詞
    卸責，且又舉偽證以圖脫罪，經本院隔離訊問拆穿後，猶不知認罪，毫無悔意，
    犯罪態度不佳等情，並參酌被告等其餘犯罪之動機、目的、手段、品行、智識程
    度、所生危害及犯罪後之態度等一切情狀，分別量處如主文所示之刑，以資懲儆
    。又被告戊○○、丁○○均無犯罪前科，有台灣高等法院被告全國前案紀錄表在
    卷可稽，其等係受債務所逼，一時失慮觸法，經此罪刑宣告之教訓已無再犯之虞
    ，本院認所處之刑以暫不執行為當，爰均併諭知緩刑二年，以啟自新。
據上論斷，應依刑事訴訟法第二百九十九條第一項前段、第三百條，刑法第二十八條
、第五十六條、第三百三十九條第一項、第七十四條第一款、罰金罰鍰提高標準條例
第一條前段，判決如主文。
本案經檢察官謝淑婠到庭執行職務
中      華      民    國      八十九      年    十      月   三十一   日
                                      臺灣臺北地方法院刑事第五庭
                                          法  官  劉  亭  柏
右正本證明與原本無異。
如不服本判決，應於判決送達後十日內，向本院提出上訴狀。
                                          書記官  羅  欣  宜
中      華      民      國      八十九      年    十一    月     四     日
附錄本案論罪科刑法條全文：
刑法第三百三十九條：
一意圖為自己或第三人不法之所有，以詐術使人將本人或第三人之物交付者，處五年
  以下有期徒刑、拘役或科或併科一千元以下罰金。
二以前項方法得財產上不法之利益或使第三人得之者亦同。
三前二項之未遂犯罰之。


司法院資訊處製作；財團法人民間司法改革基金會備份。
